臺灣臺中地方法院刑事判決　　　　　　　　　　　　九十一年度易字第二四二九號
　　公　訴　人　臺灣臺中地方法院檢察署檢察官
　　被　　　告　甲○○
右列被告因贓物案件，經檢察官提起公訴（九十一年度偵字第一五四九一號），本院
判決如左：
    主  文
甲○○無罪。
    理  由
一、公訴意旨略以：被告甲○○明知真實姓名、年籍不詳綽號「阿偉」之成年男子，
    所持有之滿貫大亨十六台、七ＰＫ十七台、三ＰＫ四台共計三十七台之電動玩具
    機檯，乃來源不明之贓物（該批電動玩具機檯原置於乙○○所有、牌照號碼ＮＤ
    －七九一０號之自小客車上，該車於民國九十一年八月五日上午八時許，在台中
    市○區○○○路七六三號前，連同上開電動玩具機檯一併失竊），竟基於牙保贓
    物之犯意，透過不知情之康春在介紹，將上開三十七台電動玩具機檯轉售給不知
    情之朱仲平。嗣於九十一年八月五日十六時許，因被害人乙○○至台中市○○路
    ○段七八０之一號朱仲平住處，欲另購買乙批中古電動玩具機檯時，發現上開失
    竊之電動玩具機檯，乃報警循線查獲被告，並於被告之引導下，在台中市○○路
    ○段市立療養院對面，尋獲乙○○前揭失竊之自小客車乙輛。因認被告涉有刑法
    第三百四十九條第二項之牙保贓物罪嫌。
二、按犯罪事實應依證據認定之，無證據不得推定其犯罪事實，又不能證明被告犯罪
    者，應諭知無罪之判決，刑事訴訟法第一百五十四條、第三百零一條第一項定有
    明文。次按認定不利被告之事實，須依積極證據，苟積極證據不足為不利於被告
    事實之認定時，即應為有利被告之認定；且被告否認犯罪事實之辯解，縱屬不能
    成立，仍非有積極證據足以證明其犯罪行為，不能遽為有罪之認定；另認定犯罪
    事實所憑之證據，無論其為直接證據或間接證據，其為訴訟上之證明時，均須達
    於一般之人不至有所懷疑，而得確信其為真實之程度，始得據為有罪之認定，倘
    其證明尚未達到此一程度，而有合理性之懷疑存在時，即無從遽為有罪之確信；
    上開說明有最高法院三十年上字第八一六號、第一八三一號，七十六年臺上字第
    四九八六號等判例意旨，可資參酌。
三、公訴意旨認定被告涉有前開刑法之牙保贓物罪嫌，無非係以下列事證為憑：(一)被
    害人乙○○於警、偵訊時指訴前開三十七台電動玩具機檯為其所有，放置在其Ｎ
    Ｄ－七九一０號自小客車上，均於九十一年八月五日上午八時許，在台中市○區
    ○○○路七六三號前失竊等語，及卷附之贓物認領收據一紙；(二)被告於警、偵訊
    所供述於九十一年八月五日受「阿偉」之託代找買主，而於同日午後約一時許，
    以電話向康春在探詢等語，參照證人康春在及朱仲平於偵訊中結證之證詞，可知
    被告所言撥打電話之時間，與證人康、朱所述不符，被告之供述已有可疑；(三)被
    告自承與「阿偉」相識於三、四年前，此後即無聯繫，至九十一年八月五日「阿
    偉」始主動來電，其不知「阿偉」之聯絡方式及真實姓名，乃被告竟對「阿偉」
    僅以電話交代請託之事，盡心盡力幫忙，顯與常情有違；(四)再者，被告供述其於
    九十一年八月五日晚間約七時許，在台中巿中華路之夜巿附近，又巧遇「阿偉」
    ，而詢問「阿偉」乙○○之車輛停放何處，並帶同警方尋獲該車；設若被告所言
    屬實，其為「阿偉」介紹買主而涉訟後，幸運地與對方巧遇時，竟未偕同「阿偉
    」至警局證明自身之清白，而放任其離去，實難不啟人疑竇，被告就此無法自圓
    其說。
四、被告於本院審理時，對公訴人指其為「阿偉」之成年男子介紹販賣前開電動玩具
    機檯乙節，雖然供述屬實，但堅決否認涉及刑法之牙保贓物罪嫌，辯稱：其確實
    不知「阿偉」之姓名、年籍，多年不見後，「阿偉」此次央其介紹販賣機檯，雖
    令其感覺有些意外，但毫無所悉此等機檯竟為他人失竊之贓物，當時「阿偉」亦
    無告知機檯之來源，且因前開機檯為夜巿營業用之小型機檯，非一般店面營業用
    之電子遊戲機具，致其也無特別向「阿偉」垂詢來源，而九十一年八月五日當天
    晚間在台中巿中華路夜巿巧遇「阿偉」後，隨即聯繫警方前來查緝，然於警方抵
    達之前，「阿偉」即先行離去等語。
五、經查：
    (一)依被害人乙○○警、偵訊時之指訴，及卷附之「車輛竊盜、車牌失竊資料個別
      查詢報表－查詢車輛認可資料」、贓物認領收據各一紙，確實足認該批電動玩
      具機檯為他人失竊之贓物。再依證人康春在、朱仲平警、偵訊時之證詞，也可
      認定被告確實為「阿偉」介紹販賣該批電動玩具機檯，而透過不知情之康春在
      找到朱仲平，以新台幣（下同）七萬三千五百元之價格，販賣給朱仲平。是由
      上開事證，固可斷定被告在客觀上，確有牙保贓物之行為。
    (二)惟刑法第三百四十九條第二項所定之牙保贓物罪，其構成要件不僅須行為人客
      觀上有為居間介紹之行為，尚須行為人主觀上對於所牙保之物，具有贓物之認
      識，始足當之。此項主觀上之認識，也為構成要件之一，自需積極之證據加以
      證明。今由被害人乙○○之指訴、證人康、朱之證詞及前開贓物認領收據等證
      據方法，縱可見被告客觀上牙保贓物之行為；然被告牙保時，對於該批電動玩
      具機檯有無贓物之認識乙節，卻查無其他證據方法可資審認。
    (三)雖認定犯罪事實所憑之證據，並不以直接證據為限，即綜合各種間接證據，本
      於推理之作用，為認定事實之基礎，如無違背一般經驗法則，尚非法所不許（
      見最高法院四十四年台上字七０二號判例意旨）。但被告所牙保者畢竟為電動
      玩具機檯，而電動玩具機檯之買賣，無須賤履任何行政上之登記手續，不似不
      動產之移轉登記或汽機車之過戶登記，亦非如向他人借用機車時，一般均會要
      求一併出給行車執照，俾駕駛在外有時可能須供交通警察之查核。亦即以常情
      而言，類似本件電動玩具機檯之買賣，多數人不會在意其來源，此所以被告能
      迅速找到證人朱仲平轉售之原因。從而，被告客觀上縱有牙保贓物之行為，又
      如何推斷出被告當時明知此等電動玩具機檯為他人所失竊之贓物？顯然被告當
      時心中主觀之意念為何，仍待積極之證據認定之，無法本於推理之作用加以判
      斷。
    (四)公訴人以被告偵查中之辯解，頗多可疑及無法自圓其說之處，確實相當有見地
      。但被告以其智識程度，構思如何辯解，尋求有利於己之詞，所衍生之各種說
      法，本即難期必為事實；致欲為被告有罪之認定，仍需有積極之證據，始足當
      之，而無從以被告辯解可議，即反向為有罪之推定，故前開被告頗多可疑及無
      法自圓其說之事例，不能證明被告即知該批電動玩具機檯為他人失竊之贓物。
      被告居間介紹買賣時有無贓物之認識，至此仍究不明，此項疑義之利益自應歸
      諸被告。
六、綜合前述，由於公訴人提出之證據尚不能充足至一般人均無所懷疑地認定被告必
    有贓物之認識，而該當牙保贓物罪之構成要件，基於罪疑唯輕，合應諭被告無罪
    之判決，方符法制。
據上論斷，應依刑事訴訟法第三百零一條第一項，判決如主文。
中      華      民      國      九十一      年      十二    月  二十六  日
                                        法  官  莊  深  淵
右正本證明與原本無異。
如不服本判決，應於送達後十日內向本院提出上訴狀（須附繕本），上訴於台灣高等
法院台中分院。
                                        書記官
中      華      民      國      九十一      年      十二    月  二十六  日
